最高法院民事判決　　　　　　　　　　　　　　　　九十三年度台上字第三六０號
　　上　訴　人　乙○○
　　訴訟代理人　吳尚昆律師
　　被 上訴 人　甲○○
右當事人間請求損害賠償事件，上訴人對於中華民國九十一年七月三日台灣高等法院
第二審更審判決（九十一年度上更(一)字第七三號），提起上訴，本院判決如下：
    主  文
上訴駁回。
第三審訴訟費用由上訴人負擔。
    理  由
本件上訴人主張：被上訴人為增加其夫即第一審共同被告葉維銘在原大鑫證券股份有
限公司（嗣於民國八十七年五月間與復華綜合證券股份有限公司合併，改為復華綜合
證券股份有限公司大鑫分公司，下稱大鑫公司）擔任營業員之業績，授權葉維銘以其
名義在該公司開設六六一四之一號證券集保帳戶（下稱集保帳戶）及在華南商業銀行
新生分行開設00000000000｜八號活期儲蓄存款帳戶（下稱存款帳戶）為
融資、融券之股票買賣。伊為葉維銘之客戶，乃使用該集保及存款帳戶買賣股票。詎
被上訴人與葉維銘竟自八十七年一月十四日起至八十七年三月七日止，由葉維銘利用
保管集保及存款帳戶存摺、印章之機會，陸續將伊存放於集保帳戶內之股票悉數賣出
，將賣得款項及伊存放於存款帳戶內之款項提領一空，侵占入己，共同不法侵害伊之
權利。嗣葉維銘書立承諾書，由被上訴人具名擔任連帶保證人，承諾自八十七年二月
二十八日起按月分期償還本金新台幣（下同）二百五十一萬六千三百三十一元及依年
息百分之九‧七二複利計算之利息，如有違反，願另加付利息五倍計算之懲罰金。惟
葉維銘僅給付二萬四千元即避不見面。爰依侵權行為、契約及連帶保證之法律關係，
求為命被上訴人與葉維銘連帶給付二百五十一萬六千三百三十一元及自八十八年一月
二十八日起至清償日止按年息百分之五加付法定遲延利息之判決 (上訴人超過上述金
額之本息請求，已由更審前原法院八十八年度上字第七○五號判決駁回其訴確定。又
第一審共同被告葉維銘就第一審判決其敗訴部分並未聲明不服）。
被上訴人則以：伊名義之集保及存款帳戶係單純提供伊夫葉維銘使用，以增加其業績
。對於葉維銘將該帳戶供上訴人以融資、融券方式買賣股票之事，既不知情，亦未參
與葉維銘盜賣股票及盜領存款之行為，自不負故意或過失之侵權行為損害賠償責任。
又伊並未授權葉維銘與上訴人訂定系爭承諾書，或就該承諾書為負連帶保證責任之意
思表示，更無連帶保證責任或代理或表見代理之授權人責任等語，資為抗辯。
原法院斟酌全辯論意旨及調查證據之結果，以：上訴人主張葉維銘提供被上訴人之存
款及集保帳戶予其買賣股票使用，嗣葉維銘盜賣其股票及盜領其存款，乃書立系爭承
諾書，由被上訴人擔任連帶保證人，承諾分期清償二百五十一萬六千三百三十一元本
息，否則願加付懲罰金（違約金）等情，固有兩造不爭執之存摺、交易明細表、承諾
書等件可證，並經刑事法院判決葉維銘罪刑確定，堪信為真實。惟查被上訴人將其名
義之存款及集保帳戶提供其夫葉維銘使用，再由葉維銘提供上訴人使用，係由葉維銘
及上訴人輪流保管該存款帳戶之存摺、印章，而集保帳戶之存摺、印章亦由葉維銘保
管，被上訴人與上訴人素未謀面。則被上訴人同意出借存摺名義予包括上訴人在內之
葉維銘客戶使用，因其未曾受託買賣股票及保管股款，兩造間應僅成立「借名契約」
，上訴人主張有「授權代理交易」或「委託買賣股票及保管股款」之契約存在，即與
實情不合。是被上訴人既僅依該「借名契約」，提供存摺及印章予葉維銘及上訴人使
用，而不負保管相關存摺及印章之責，又無證據足資證明其曾參與葉維銘盜賣股票、
盜領存款之不法行為，自無債務不履行或侵權行為之賠償責任可言，就該葉維銘個人
之不法侵權行為，被上訴人更不負表見代理或代理之授權人責任。其次，系爭承諾書
上雖有被上訴人擔任連帶保證人之記載，然其上「甲○○」簽名經鑑定結果，與被上
訴人平日簽名筆劃特徵不符，已難認被上訴人曾親自簽名。縱其上「甲○○」之印文
，係屬真正，但被上訴人所辯該印文係葉維銘於被上訴人不在場之情況下所蓋乙節，
為上訴人所不爭執，且上訴人未能舉證證明葉維銘確經被上訴人授權蓋用印章於承諾
書，或被上訴人有民法第一百六十九條規定表見代理之事實，則上訴人依該承諾書之
記載請求被上訴人負連帶保證之責，亦屬無據。為原審心證之所由得，並說明兩造其
餘攻擊防禦方法及舉證與前揭判決結果無礙，不必逐一論述。因而廢棄第一審所為上
訴人勝訴部分之判決，改判駁回上訴人該部分之訴，經核於法洵無違誤。上訴論旨，
猶就原審取捨證據、認定事實及解釋契約之職權行使，指摘原判決於其不利部分為不
當，求予廢棄，非有理由。
據上論結，本件上訴為無理由。依民事訴訟法第四百八十一條、第四百四十九條第一
項、第七十八條，判決如主文。
中　　　華　　　民　　　國　　九十三　　年　　　二　　　月　　二十六　　日
                              最高法院民事第七庭
                                  審判長法官  蘇　茂　秋
                                        法官  朱　建　男
                                        法官  蘇　達　志
                                        法官  陳　碧　玉
                                        法官  沈　方　維
      右正本證明與原本無異
                                              書  記  官
中　　　華　　　民　　　國　　九十三　　年　　　三　　　月　　　八　　　日
                                                                      Ｍ
